臺灣士林地方法院刑事裁定　　　　　　　　　　　　　九十三年度聲判字第二九號
　　聲　請　人　　 甲○○
　　代　理　人　　 劉楷律師
　　被　　　告　　 乙○○
右列聲請人因告訴被告侵占等案件，不服臺灣高等法院檢察署檢察長於中華民國九十
三年三月二十九日駁回再議之處分（九十三年度上聲議字一一九六號），聲請交付審
判，本院裁定如左：
    主      文
聲請駁回。
    理      由
一、聲請交付審判意旨略以：
  （一）聲請人所有坐落桃園縣大溪新溪洲一０四之二六地號、一０四之三０地號土
        地、龍潭鄉○○○段第五三八地號、龍潭鄉○○○段第一三九之０、之十六
        、之十七、之十八、之十九地號土地及建號龍潭鄉○○○段第二０五號建物
        全部（下稱系爭房地）雖登記在被告名義下，但係聲請人信託登記予被告名
        下，並非贈與。本案證人即辦理系爭房地過戶事宜之代書范寶仁到庭證稱：
        系爭房地是聲請人父親、兒子及被告三人委託辦理過戶的，聲請人的父親說
        因聲請人有外遇，所以要把土地過戶在媳婦（即被告）名義下等語，核其證
        詞：「所以要把土地過戶登記在媳婦名義之下」，係指信託登記之義，原不
        起訴處分書、駁回再議處分書引為聲請人贈與被告之佐證，顯有違誤，又系
        爭房地於九十年八月間辦理過戶登記，係由先前買賣系爭房地予聲請人之仲
        介人郭東華偕同聲請人父親連聰德及被告至代書處辦理過戶登記之事宜，為
        查明聲請人係將系爭房地信託登記於被告名下之事實，故聲請傳喚證人即先
        前買賣系爭房地予聲請人之仲介人郭東華到庭作證即可查明實情。
  （二）聲請人於九十一年八月十六日提出補充告訴狀暨聲請調查證據狀，聲請傳喚
        證人即聲請人父親連聰德，並向臺北市大同地政事務所函查調閱相關資料，
        以證明系爭房地在辦理過戶登記予被告後，系爭房地所有權狀仍保管於聲請
        人處，且聲請人交由其父連聰德保管中，是系爭房地僅係信託登記於被告名
        義之下一事，而被告擅以遺失為由申請補發權狀之行為，實已觸犯刑法第二
        百十三條明知不實之事項而使公務員登載不實罪，惟原不起訴處分書疏未調
        查此部分事實相關證據，且此部分業經臺灣高等法院檢察署檢察官發回臺灣
        士林地方法院檢察署辦理，原不起訴處分書確有應予調查之證據未予調查之
        違失；又倘究明前揭系爭房地僅係信託登記與被告名義下之事，則被告擅以
        遺失為由申請補發權狀之行為，涉有侵占犯行無疑，本件駁回再議聲請書所
        載：「與本件被告有無背信或侵占犯行無涉，是被告與聲請人既乏信託關係
        ，核與背信罪之要件不符，其無不法所有之犯意，亦與侵占罪之犯罪構成要
        件有間」等語，顯有違誤。
  （三）聲請人既已於九十年五月十五日對被告提起離婚之訴，絕不可能於九十年八
        月一日願意將系爭房地贈與被告，而辦理過戶登記手續。蓋駁回再議處分書
        既以聲請人於九十年五月間主張受被告不堪同居之虐待並訴請離婚，尤無於
        九十年六月間因信賴被告而欲將系爭房地信託登記予被告之理為由，而認聲
        請人指述僅係將系爭房地信託登記予被告顯非實在，惟依一般社會經驗及「
        舉輕以明重」之法理，聲請人更不可能於夫妻恩斷義絕之後，還願意將價值
        不菲之系爭房地無償贈與被告，故聲請人之所以於九十年八月一日將系爭房
        地登記於被告名義下，顯另事出有因，非如駁回再議聲請書所載：「系爭房
        地係因聲請人與其他女子有婚外情，所以便將系爭房地贈與過戶給被告作為
        補償之用，並非聲請人信託登記在被告名下。」之情，因認原不起訴處分及
        駁回再議之聲請均無理由，爰依法聲請交付審判云云。
二、按告訴人不服上級法院檢察署或檢察總長認再議無理由而駁回之處分者，得於接
    受處分書後十日內委任律師提出理由狀，向該管第一審法院聲請交付審判；法院
    認交付審判之聲請不合法或無理由者，應駁回之，刑事訴訟法第二百五十八條之
    一第一項、第二百五十八條之三第二項前段分別定有明文。又法院於審查交付審
    判之聲請有無理由時，得為必要之調查，惟其調查範圍，應以偵查中曾發現之證
    據為限，不可就聲請人新提出之證據再為調查，亦不可蒐集偵查卷以外之證據。
    除認為不起訴處分書所載理由違背經驗法則、論理法則或其他證據法則，否則，
    不宜率予裁定交付審判，法院辦理刑事訴訟案件應行注意事項第一百三十四點規
    定可資參照，蓋告訴人向法院聲請交付審判，乃新增法院對於「檢察官不起訴或
    緩起訴裁量權」之外部制衡機制，法院僅得就檢察官所為不起訴或緩起訴處分之
    正確性加以審查，以防止檢察機關濫權，依此立法精神，刑事訴訟法第二百五十
    八條之三第三項規定，法院審查聲請交付審判案件時，得為必要之調查，其調查
    證據範圍，自應以偵查中曾顯現之證據為限；且法院裁定交付審判，即為進入審
    判程序，是法院裁定交付審判之前提，必須偵查卷內所存證據已符合刑事訴訟法
    第二百五十一條第一項規定「足認被告有犯罪嫌疑」檢察官應提起公訴之情形，
    換言之，若該聲請交付審判案件之偵查卷內所存證據尚未跨越起訴門檻，仍須另
    行蒐集證據始能判斷應否交付審判者，法院仍應依刑事訴訟法第二百五十八條之
    三第二項前段規定，以聲請無理由裁定駁回。
三、本件聲請人甲○○以被告乙○○涉犯侵占等罪嫌，向臺灣士林地方法院檢察署檢
    察官提出告訴，經該署檢察官以九十一年度偵字第九八０二號為不起訴處分後，
    聲請人不服而聲請再議，業經臺灣高等法院檢察署檢察官以九十三年度上聲議字
    第一一九六號以聲請再議為無理由而駁回再議。
四、本院查：
（一）原不起訴處分書、臺灣高等法院檢察署處分書認定系爭房地乃聲請人所贈與被
      告乙情，係審酌被告辯述：系爭房地係因聲請人與其他女子有婚外情，所以便
      將系爭房地贈與過戶給被告作為補償之用，且要求被告不提出告訴，並非聲請
      人信託登記在被告名下，後來被告因怕聲請人將所贈與之土地偷偷過戶拿去賣
      掉，所以才在九十一年十一月二十六日變更印鑑等語，核與卷附被告所提出且
      為聲請人所不爭執之文書（由與聲請人外遇女子李惠華於九十年四月十日立具
      之切結書、聲請人所擬之共同婚姻生活契約、聲請人於九十年四月二十九日所
      立具之分居協議書及聲請人於九十年六月二十六日所立具之土地贈與同意書）
      各一份之內容相符，且參本案證人即辦理系爭房地過戶事宜之代書范寶仁於偵
      查中到庭證稱；系爭房地是聲請人父親、兒子及被告三人委託辦理過戶的，聲
      請人的父親說因聲請人有外遇，所以要把土地過戶在媳婦（即被告）名義下等
      語（見偵查卷第八十三頁）外，另審酌聲請人於九十年五月十五日即已以受被
      告不堪同居之虐待，向臺灣臺北地方法院提起與被告離婚之訴訟，此有民事聲
      請狀、準備狀及臺灣士林地方法院九十年度婚字第五０九號民事判決影本各一
      份附卷可稽，聲請人既於九十年五月間主張受被告不堪同居之虐待並訴請離婚
      ，豈會於九十年六月間因信賴被告而欲將系爭房地信託登記予被告？因而認定
      聲請人指述系將爭房地為信託登記予被告乙節，顯與事實不符，而採信被告前
      揭辯詞。
（二）聲請意旨雖有前開諸多指摘，惟聲請意旨將證人范寶仁證詞「所以要把土地過
      戶登記在媳婦名義之下」一語，逕自解釋為雙方為信託登記之意，不僅從該句
      話語意中難見此意，且亦顯與證人該段話完整之陳述內容扞格不入，證人係稱
      ：「（何人委託你？）有甲○○父親、兒子及乙○○等三人，連某父親說兒子
      有外遇，所以要把土地過戶在乙○○名義下。」，衡情，夫妻一方被發現有外
      遇，即將其名下不動產贈與過戶登記給配偶作為補償之用，並作為不提出告訴
      之代價，此乃時有所聞且合乎常情之事，而證人之證述情節，又適與被告前開
      所辯之內容悉相符合，足見聲請人徒以證人「所以要把土地過戶登記在媳婦名
      義之下」一語，逕自解釋為雙方之真意為信託登記，顯有斷章取義、穿鑿附會
      之嫌，況若僅是「信託登記」，聲請人何需出具贈與「同意書」予被告，供作
      辦理過戶登記之用？由此可見聲請人所指亦與書證資料不符。又聲請交付審判
      制度，僅係就卷內證據以為審酌是否達到起訴門檻而已，並非謂可蒐集卷外之
      證據以為判斷，已如前述，聲請人以系爭房地於九十年八月間辦理過戶登記，
      係由先前買賣系爭房地予聲請人之仲介人郭東華偕同聲請人父親連聰德及被告
      至代書處辦理過戶登記之事宜，為查明聲請人係將系爭房地信託登記於被告名
      下事實，而於交付審判意旨內請求傳喚郭東華作證等情云云，依前揭法院辦理
      刑事訴訟案件應行注意事項第一百三十四點之規定及交付審判制度之立法精神
      ，自難准許。
（三）所謂信託者，係指委託人將財產權移轉或為其他處分，使受託人於信託關係存
      續期間，依信託本旨，為受益人之利益或為特定之目的，管理或處分信託財產
      之關係，換言之，於信託關係存續期間，委託人與受託人間需存在一定之信賴
      關係，而稱贈與者，則謂當事人一方以自己之財產無償讓與他方，贈與人與受
      贈人之法律關係，於贈與人將自己財產無償轉讓與受贈人時即為完成，縱贈與
      人係基於信任而贈與財產予受贈人，亦不需贈與人對受贈人在一定期間內存有
      一定之信賴關係，相形之下，信託關係中所需當事人彼此間之信賴遠較贈與關
      係中所需者強烈，而聲請人自稱自從訴請離婚時起，聲請人已與被告夫妻關係
      恩斷義絕，惟對於受贈人之信任、喜愛或補償等不同心理因素，皆可能為贈與
      人贈與財產之原因，贈與人既可能基於補償心態而贈與財產，則非必以贈與人
      與受贈人二人間關係良好為必要，是斯時贈與人雖與被告情感破裂，聲請人仍
      有贈與被告系爭房地之可能，故聲請人徒以「舉輕以明重」，主張聲請人既已
      於九十年五月間因受被告不堪同居之虐待並訴請離婚，雙方已無信賴基礎，故
      不可能於九十年六月間還贈與系爭土地予被告，顯係應僅是信託登記云云，亦
      屬無據。
（四）又不動產所有權人雖然通常會親自保管權狀，然將權狀委託至親友人保管，亦
      所在多有，故本案縱可認定系爭房地之所有權狀在聲請人之父連聰德保管中，
      亦難依此遽然推定聲請人非贈與而係「信託登記」予被告。而系爭房地係聲請
      人贈與被告之理由，業經原不起訴處分書及臺灣高等法院檢察署處分書詳述在
      案，則被告既取得系爭房地之所有權，自有權為任意之處分，而非侵占或背信
      甚明；至於聲請意旨又稱，原不起訴處分疏未調查被告謊報遺失辦理補發系爭
      房地之所有權狀，且由被告謊報申請補發權狀一事，即可得知聲請人根本不是
      要贈與系爭房地給被告云云，惟被告是否有謊報遺失辦理補發系爭房地所有權
      狀，而涉有刑法第二百十三條明知為不實事項而使公務員登載不實罪嫌，業經
      臺灣高等法院檢察署檢察官發回臺灣士林地方法院檢察署辦理，且此部分與本
      案被告有無背信或侵占犯行無涉，原不起訴處分縱有應予調查之證據未予調查
      之違失，亦與本案被告有無背信或侵占犯行無關，本案被告有無背信或侵占犯
      行之認定不因此而受影響，是聲請人此部分之指摘顯不可採。
五、綜上觀之，本案被告不構成侵占或背信等罪嫌，業經原不起處分及駁回再議處分
    書詳加論述所憑證據及其認定之理由，並經本院依職權調閱前揭偵查卷宗查核無
    誤。且原處分所載之證據取捨及事實認定之理由，並未違背經驗法則、論理法則
    或其他證據法則，原檢察官及臺灣高等法院檢察署檢察長以被告犯罪嫌疑不足，
    予以不起訴處分及駁回再議之聲請，並無不當，且聲請人聲請交付審判所主張之
    事實與理由亦不足以達到「足認被告有犯罪嫌疑」之起訴門檻，揆諸前述，本件
    交付審判之聲請無理由，應予駁回。
六、依刑事訴訟法第二百五十八條之三第二項前段，裁定如主文。
中     華     民      國      九十三      年      八      月    三十    日
                                  臺灣士林地方法院刑事第一庭
                                      審判長法  官  林  清  吉
                                            法  官  陳  章  榮
                                            法  官  楊  迺  伶
右正本證明與原本無異。
本件不得抗告。
                                            書記官  洪  俊  杰
中     華     民      國      九十三      年      八      月    三十    日
